臺灣高等法院刑事判決　　　　　　 94年度上更(一)字第654號
上　訴　人
即　被　告　甲○○
上列上訴人因偽造文書案件，不服臺灣板橋地方法院89年度自更
字第4號，中華民國89年11月7日第一審判決，提起上訴，判決後
經最高法院第一次發回更審，本院判決如下：
    主  文
原判決撤銷。
本件自訴不受理。
    理  由
一、本件自訴意旨略以：被告甲○○前於民國（下同）八十一年
    四月二十日因傷害案，經台灣板橋地方法院八十一年度易字
    第三二Ｏ號判決判處有期徒刑五月，甫於八十一年六月二十
    二日易科罰金執行完畢，仍不知悔改，明知其並未向林錦祥
    承租「僑光開發股份有限公司」（下稱僑光公司）於民國（
    下同）五十七年三月二十六日向李水金、李金海購買之地號
    台北縣三重埔段後埔小段二四三、二四四、二四五等地號土
    地，竟自八十一年二月二十一日林錦祥死亡後某日起，佔用
    上開土地。嗣李金海之繼承人李曜村、僑光公司先後於八十
    五年八月十三日、八十六年間對甲○○提出竊佔罪之告訴，
    由台灣板橋地方法院檢察署分別以八十五年度偵字第一七六
    一四號、八十六年度偵字第一七八二九號偵查時，甲○○為
    脫免竊佔罪責，即於八十五年間，在不詳地點，偽刻林錦祥
    印章一枚，持以接續蓋用林錦祥印文三枚，並偽造林錦祥署
    名「林」一枚，完成偽造之土地租借契約一份，足生損害於
    僑光公司及林錦祥，甲○○並基於概括犯意，先後於八十五
    年九月二十三日及八十六年八月二十六日起至八十七年二月
    二十六日止其中某日，將該份偽造之租賃契約書，於偵查中
    提出，供台灣板橋地方法院檢察署檢察官查證而行使之，足
    以生損害於僑光公司及林錦祥，因認被告甲○○犯有偽造文
    書罪嫌。
二、修正刑事訴訟法自民國九十二年九月一日施行後，採強制委
    任律師為代理人之自訴制度，為自訴制度之重大變革，旨在
    限制濫訴，提高自訴品質，當無分別各審級而異其適用之理
    。總則編第四章第三十七條第一項明定：自訴人應委任代理
    人「到場」，在事實審之第二審同應適用。第三百六十四條
    規定：第二審之審判，除本章有特別規定外，準用第一審審
    判之規定，自亦應準用第三百十九條第二項、第三百二十九
    條第一項規定，由律師為代理人，提起第二審上訴。至自訴
    案件，被告不服第一審判決，提起第二審上訴，自訴人並未
    上訴，惟第二審為事實審，仍須由自訴代理人為訴訟行為。
    或認此有強迫自訴人選任律師為代理人之嫌，但自訴人既選
    擇自訴程序，即有忍受之義務，自應採肯定見解。九十二年
    九月一日前提起第二審上訴之自訴案件，案件經最高法院發
    回第二審更審，為另一審級訴訟程序之開始，新法既已施行
    ，自應適用，並無刑事訴訟法施行法第七條之三但書之適用
    。參照刑事訴訟法第三十八條準用第三十條規定及司法院院
    字第一七五五號解釋，自訴人委任律師為代理人之委任狀，
    應於每一審級提出，第二審審級程序既已重新開始，自應委
    任律師為代理人。九十二年九月一日前提起第二審上訴之自
    訴案件，自訴人既不須委任律師為代理人，自為訴訟行為，
    即以自訴人兼自訴代理人地位，準用第一審程序，適用刑事
    訴訟法第三百三十一條規定，自訴人經合法通知無正當理由
    不到庭，應再行通知，如仍不到庭者，應為不受理之判決。
    （最高法院94年度第6、7次刑事庭會議決議參照）。
三、本件自訴人於92年9月1日修正刑事訴訟法施行前之87年 4月
    7 日向第一審臺灣板橋地方法院自訴被告甲○○涉犯偽造文
    書罪，雖未委任律師為代理人，惟其自訴係於修正刑事訴訟
    法施行前提起，合乎當時刑事訴訟法之規定，其自訴自屬合
    法，經臺灣板橋地方法院判決（87年度自字第123號）後，
    自訴人不服，提起上訴，經本院判決發回更審，判決後，被
    告不服，提起上訴，經最高法院發回更審，為另一審級訴訟
    程序之開始，新法既已施行，自應適用新法，並無刑事訴訟
    法施行法第七條之三但書之適用。參照刑事訴訟法第三十八
    條準用第三十條規定及司法院院字第一七五五號解釋，自訴
    人委任律師為代理人之委任狀，應於每一審級提出，第二審
    審級程序既已重新開始，自應委任律師為代理人，仍須由自
    訴代理人為訴訟行為，修正刑事訴訟法既已施行，依上開說
    明，自訴人自應依新法之規定，委任律師為代理人，茲自訴
    人未委任律師為代理人，於法不合，經本院於94年10月17日
    裁定命自訴人應於該裁定送達後五日內補正委任律師為代理
    人，並提出委任狀於本院，逾期即撤銷原判決改諭知自訴不
    受理。此裁定業於94年10月24日送達於自訴人收受，有送達
    證書附卷可稽，乃自訴人已逾期仍未委任律師為代理人並提
    出委任狀於本院，且經本院再行通知，自訴人仍不到庭，依
    上開說明，自應由本院將原判決撤銷改判諭知不受理之判決
    。本判決並不經言詞辯論為之。
據上論斷，應依刑事訴訟法第364條、第343條、第307條、第273
條第6項、第319條第2項、第329條第2項，判決如主文。
中　　華　　民　　國　　94　　年　　12　　月　　22　　日
　　　　　　　　　刑事第二庭    審判長法　官  蔡  長  溪
　　　　　　　　　　　　　　　　　    法　官  陳  春  秋
　　　　　　　 　 　　　　　　　　　　法　官  林  俊  益
以上正本證明與原本無異。
自訴人如不服本判決，應於收受送達後10日內向本院提出上訴書
狀，其未敘述上訴之理由者並得於提起上訴後10日內向本院補提
理由書。
                                      書記官  廖  月  女
中　　華　　民　　國　　94　　年　　12　　月　　22　　日
